臺灣桃園地方法院刑事判決
111年度訴字第75號
公  訴  人  臺灣桃園地方檢察署檢察官 
被      告  紀柏辰


上列被告因傷害等案件，經檢察官提起公訴（109年度少連偵字
第134號），本院判決如下：
    主  文
乙○○共同犯傷害罪，處有期徒刑叁月，如易科罰金，以新臺幣壹
仟元折算壹日。
其餘被訴部分無罪。
    事  實
一、乙○○於民國108年10月7日上午10時許後某時，在桃園市○○區
    ○○路000巷0號，共同與吳潮信（所涉傷害罪嫌，另由檢察官
    偵辦中）基於傷害之犯意聯絡，分持高爾夫球桿、釣魚竿敲
    擊甲○○，或徒手攻擊甲○○，使甲○○受有大腿、肩膀、前臂與
    臀部挫傷、頭皮開放性傷口與血腫等傷勢。
二、案經甲○○訴由桃園市政府警察局龍潭分局移送臺灣桃園地方
    檢察署檢察官偵查起訴。　　
    理  由
壹、有罪部分：
一、檢察官及被告乙○○於本院審理時，對於本案相關具有傳聞性
    質之證據資料，均未爭執證據能力，本院審酌各該陳述作成
    時之情況，認為適當，均有證據能力。非供述證據部分，均
    依法定方式取得，並經本院於審理期日踐行合法之調查、辯
    論，且與待證事實間具有相當關聯性，均具證據能力而得採
    為判決之基礎。
二、訊據被告矢口否認有傷害之舉，辯稱：我沒有打告訴人甲○○
    ，甲○○自己有喝酒，說要到樓上拜拜，甲○○下樓的時候自己
    摔倒，不知道甲○○為什麼一直說我打他云云。經查：
㈠、告訴人於108年10月7日上午10時許後某時，遭案外人陳建男
    帶至丁○○位在桃園市○○區○○路000巷0號住處，嗣告訴人於10
    8年10月9日至衛生福利部桃園醫院就診，經診斷受有大腿、
    肩膀、前臂與臀部挫傷、頭皮開放性傷口與血腫等傷勢，業
    據證人即告訴人於警詢、偵查中證稱：陳建男於108年10月7
    日上午10時許約我去憤怒鳥網咖打電腦，沒多久陳建男帶我
    去中興路419巷內民宅，說要去找朋友，叫我在該處等，陳
    建男就離開了（見偵卷，第69頁、第112頁），證人丁○○於
    偵查及本院審理中證稱：我先認識被告，案發那天被告帶吳
    潮信、林雅婷到我家，陳建男騙甲○○來我家，陳建男帶甲○○
    來後一下子就走了等語（見偵卷，第245頁；本院訴字卷，
    第85頁），且有衛生福利部桃園醫院診斷證明書在卷可按（
    見偵卷，第87頁），洵堪認定。　　
㈡、關於告訴人受傷之原因，告訴人於警詢中陳稱：小波用鐵棍
    打我的頭跟腿，用手及腳踹我肚子、頭，小波又拿高爾夫球
    桿打我的頭、屁股，吳潮信用釣魚甩竿打我兩隻腿，用手及
    腳踹我肚子跟頭等語（見偵卷，第69頁），於偵查中證稱：
    小波即被告和吳潮信拿高爾夫球桿打我等語（見偵卷，第11
    1頁），於本院審理中證稱：被告、吳潮信用繩子將我綁在
    椅子上，拿高爾夫球桿打我打到頭破血流等語（見本院訴字
    卷，第45頁），是告訴人就其身上傷勢係被告與吳潮信分別
    持高爾夫球桿、釣魚竿敲擊或徒手攻擊所造成乙節，前後所
    述一致，並無瑕疵，且與證人丁○○於偵查中證稱：我先認識
    被告，案發那天被告帶吳潮信、林雅婷到我家，我是那天才
    認識甲○○、陳建男、林雅婷，被告拿高爾夫球桿及水壺打甲○○頭部等語（見偵卷，第245至246頁），於本院審理中證稱
    ：被告與甲○○有恩怨，因為甲○○不讓一個女生回家，女生的
    爸爸委託被告處理，被告來我家就是要打甲○○，甲○○當天到
    了以後想跑，被告把他抓回來到我家頂樓，被告用麻繩把甲○○綁在椅子上，還把水桶套在他頭上，然後用高爾夫球桿打
    他頭，甲○○身上的傷都是被打的，甲○○也沒有在我家樓梯跌
    落，我家房子沒有漏水、屋頂沒有破洞等語相符（見本院訴
    字卷，第85至86頁、第88頁），審酌證人丁○○於案發前與告
    訴人素不相識，實無刻意附和告訴人證詞而誣陷被告之必要
    ，其證述內容當可補強告訴人證詞，故告訴人上揭歷次證述
    內容應屬可信，被告有事實欄所載傷害告訴人之行為，堪以
    認定。
㈢、被告固以前詞置辯，然告訴人與丁○○於案發前既然素不相識
    ，告訴人又係初次造訪丁○○住處，該處又非公眾得以任意出
    入之廟宇，告訴人豈會無端在陌生處所拜拜，且若告訴人自
    行跌倒受傷，何須花費時間驗傷、提告，是被告所稱告訴人
    為上樓拜拜而在樓梯跌倒乙節，難以採信。
三、核被告所為，係犯刑法第277條第1項之傷害罪。被告與吳潮
    信就前揭犯行具有犯意聯絡與行為分擔，為共同正犯。起訴
    書固認丁○○、林雅婷亦為傷害告訴人之共犯，然丁○○與告訴
    人素不相識，彼此又無怨隙，難認丁○○有參與傷害犯行之動
    機，而告訴人於偵查中證稱林雅婷未對其動手，無向林雅婷
    提告之意（見偵卷，第112頁），益證無充分證據證明林雅
    婷有涉入，故起訴書將丁○○與林雅婷列為共同正犯，應非可
    採，附此敘明。爰審酌被告夥同吳潮信攻擊告訴人，造成告
    訴人受有事實欄所載傷勢，所為誠然漠視法令，實屬不當，
    兼衡其高職肄業之智識程度、自陳勉持之經濟狀況、告訴人
    傷勢程度、迄未與告訴人和解並取得告訴人原諒等一切情狀
    ，量處如主文所示之刑，並諭知易科罰金之折算標準。
貳、無罪部分：
一、公訴意旨略以：被告、吳潮信、丁○○明知甲○○僅積欠吳潮信
    新臺幣（下同）400元，竟共同意圖為自己不法之所有，基
    於恐嚇取財之犯意聯絡，對甲○○恫稱：「若不交出20萬元，
    便不放你走」，使甲○○心生畏懼，然因甲○○之父親報警，被
    告等人始未順利取得20萬元而未遂，因認被告共同涉犯刑法
    第346條第3項、第1項之恐嚇取財未遂罪嫌。
二、按犯罪事實應依證據認定之，無證據不得認定其犯罪事實；
    又不能證明被告犯罪者，應諭知無罪之判決，刑事訟訴法第
    154條第2項、第301條第1項前段分別定有明文。再者，告訴
    人之告訴，係以使被告受刑事訴追為目的，是其陳述是否與
    事實相符，仍應調查其他證據以資審認，必告訴人所述被害
    情形無瑕疵可指，且就其他方面調查又與事實相符，其供述
    始足據為判決之基礎；被害人之為證人，與通常一般第三人
    之為證人不同。被害人就被害經過所為之陳述，其目的在於
    使被告受刑事訴追處罰，與被告處於絕對相反之立場，其陳
    述或不免渲染、誇大。是被害人縱立於證人地位具結而為指
    證、陳述，其供述證據之證明力仍較與被告無利害關係之一
    般證人之陳述為薄弱。從而，被害人就被害經過之陳述，除
    須無瑕疵可指，且須就其他方面調查又與事實相符，亦即仍
    應調查其他補強證據以擔保其指證、陳述確有相當之真實性
    ，而為通常一般人均不致有所懷疑者，始得採為論罪科刑之
    依據，非謂被害人已踐行人證之調查程序，即得恝置其他補
    強證據不論，逕以其指證、陳述作為有罪判決之唯一證據（
    最高法院95年度台上字第6017號判決意旨參照）。
三、公訴人認被告涉犯上開罪嫌，無非以被告之供述、告訴人於
    警詢及偵查中指述、證人丁○○於警詢及偵查中證述為憑。訊
    據被告堅詞否認有恐嚇取財之舉，辯稱：我沒有要求甲○○錄
    音，也沒有恐嚇他等語。經查：
㈠、告訴人於108年10月11日警詢中陳稱：被告、吳潮信、丁○○、
    林雅婷對我說如果不交出20萬元，就不放我走，他們說我欠
    吳潮信20萬元，但我只欠吳潮信計程車錢400元，他們逼我
    錄音說欠他們20萬元，所以當下我有配合錄音等語（見偵卷
    ，第71頁），於109年7月21日偵查中證稱：吳潮信為了200
    元計程車錢，叫我還他錢，被告、吳潮信、丁○○還叫我拿出
    15萬元，吳潮信還強迫我錄音等語（見偵卷，第111至112頁
    ），於109年7月21日偵查中證稱：我沒有要對林雅婷提告，
    恐嚇和強迫我錄音的是被告、吳潮信、丁○○，目的是要我拿
    出20萬元等語（見偵卷，第112頁），於111年2月18日本院
    審理中證稱：我只欠吳潮信400元，當初是前女友叫我跟吳
    潮信借，那天吳潮信勒索我，跟我討20萬元等語（見本院訴
    字卷，第45至46頁），於111年7月8日本院審理中證稱：被
    告、丁○○、吳潮信有在丁○○住處跟我要20萬元，我不曉得他
    們用什麼理由，被告開口的，他們說不給20萬元不讓我回家
    等語（見本院訴字卷，第213至214頁），互核告訴人歷次證
    述內容，其對於遭索討款項之原因先稱因積欠吳潮信計程車
    資200元、又改口稱因積欠吳潮信計程車資400元、復改口稱
    不記得原委，對於開口索討款項之人先稱有被告、吳潮信、
    丁○○與林雅婷、又改口稱係被告、吳潮信、丁○○、再改口稱
    係被告、復改口稱係吳潮信，對於索討之金額先稱為20萬元
    、又改口稱為15萬元，顯見告訴人針對關乎恐嚇取財構成要
    件之重要事實，諸如行為人係何人、行為人乃單一或複數、
    被要求支付之款項數額、遭恐嚇之原因等節，所述前後不一
    ，顯與一般遭恐嚇取財之被害人能夠前後一致而無矛盾的描
    述事發經過有別。再者，告訴人一再堅稱遭被告等人錄音，
    然未提出錄音檔供查證，其所指述之內容欠缺補強證據至明
    。
㈡、證人丁○○於108年10月12日警詢中證稱：我們沒有恐嚇甲○○，
    要甲○○自白欠吳潮信20萬元等語（見偵卷，第55頁），於11
    0年8月10日偵查中證稱：被告跟甲○○說若不交出20萬，就不
    放你走等語（見偵卷，第246頁），於111年7月8日本院審理
    中證稱：甲○○自己說要給被告20萬元，先前說被告開口要20
    萬元，是講錯了等語（見本院訴字卷，第215頁），觀諸證
    人丁○○對於被告是否向告訴人索討20萬元乙節，前後所述不
    一，真實性已堪質疑。再者，證人丁○○於111年3月4日本院
    審理中證稱：那時候我有叫警察，甲○○爸爸也有叫警察，等
    到晚上，對方女生的爸爸跟警察一起來，對方爸爸看到甲○○
    就想打他，因為甲○○不讓一個女生回家，女生的爸爸委託被
    告處理，被告有跟女生爸爸聯絡，被告向女生爸爸拿錢，第
    一次拿40萬元，第二次拿100萬元，被告分70萬元給我。案
    發當天下午，女生爸爸在我家給被告100萬元。我想到被告
    當天還有逼甲○○簽2張本票，一張100萬，一張50萬，本票簽
    完後交給我保管，但他們走了以後我就把本票燒掉等語（見
    本院訴字卷，第85至87頁、第89頁），於111年7月8日本院
    審理中證稱：那個女生的爸爸有說要給100萬元，而且確實
    有給，但我忘記給誰等語（見本院訴字卷，第216頁），是
    依證人丁○○所述，甲○○女性友人之父親委託被告處理告訴人
    與其女兒之私事，並因此支付140萬元款項，證人丁○○亦分
    得70萬元，被告甚至要求告訴人簽發面額各為100萬元與50
    萬元之本票2張，且證人丁○○負責保管該2張本票；然衡諸常
    理，縱使被告受託尋覓、教訓告訴人，然被告並非專業徵信
    社人員，委託人豈有可能花費高達140萬元聘請被告，即便
    是委請專業徵信社人員為之，亦無可能有如此離譜之委任報
    酬。且證人丁○○果有分得被告交付之70萬元，因70萬元並非
    小額款項，對於事發時僅有17歲之證人丁○○而言，70萬元更
    可謂鉅款，理當印象深刻，豈會輕易淡忘，證人丁○○卻稱不
    記得告訴人女性友人父親將100萬元交予何人。此外，若被
    告曾要求告訴人簽發2張本票，告訴人既已對被告提出傷害
    、強制、恐嚇取財等告訴，何以對被告要求簽發本票乙事不
    置一詞，且既然被告要求告訴人簽發本票，理應由被告將本
    票攜走以便將來主張權利，何須將本票交付證人丁○○保管。
    從而，證人丁○○上揭證述內容違反常理至鉅，應屬謊言，則
    其偶然於偵查中證稱被告向告訴人索討20萬元乙節，實難遽
    信。況告訴人之債主為吳潮信，無法排除證人丁○○為迴護吳
    潮信而杜撰被告為恐嚇取財之人，亦有可能證人丁○○方為實
    際向告訴人藉詞索討款項之人，其為掩飾自身罪責而誣指被
    告涉嫌恐嚇取財。綜上所陳，證人丁○○於偵查中證述內容無
    從作為告訴人證述之補強證據，且因告訴人歷次證述亦非無
    瑕疵存在，無從認告訴人指述與事實相符，本院自難以告訴
    人單一指述遽認被告有恐嚇取財未遂犯行。
四、綜上所述，公訴人所舉之上開論據，無從使通常一般之人不
    致有所懷疑，而得確信被告有公訴意旨所指恐嚇取財未遂犯
    行，尚不足以使本院形成被告涉犯恐嚇取財未遂罪嫌之確信
    心證，此外，復查無其他積極證據足資證明被告有何公訴人
    所指之上述犯行，揆諸首揭說明，自應為無罪之諭知。 
據上論斷，應依刑事訴訟法第299條第1項前段、第301條第1項，
刑法第28條第1項、第277條第1項、第41條第1項前段，刑法施行
法第1條之1第1項，判決如主文。　　　　
本案經檢察官丙○○提起公訴，檢察官施韋銘到庭執行職務。
中　　華　　民　　國　　111 　年　　7 　　月　　29　　日
            刑事第十二庭  審判長  法　官　張宏任
                                  法  官  林姿秀
                                  法  官  陳華媚 
以上正本證明與原本無異。
如不服本判決應於收受判決後20日內向本院提出上訴書狀，並應
敘述具體理由。其未敘述上訴理由者，應於上訴期間屆滿後20日
內向本院補提理由書(均須按他造當事人之人數附繕本)「切勿逕
送上級法院」。
                                  書記官  陳美靜
中　　華　　民　　國　　111 　年　　7 　　月　　29　　日



附錄本案論罪科刑法條：
中華民國刑法第277條
傷害人之身體或健康者，處5年以下有期徒刑、拘役或50萬元以
下罰金。
犯前項之罪，因而致人於死者，處無期徒刑或7年以上有期徒刑
；致重傷者，處3年以上10年以下有期徒刑。